臺灣高等法院刑事裁定
110年度毒抗字第391號
抗  告  人  
即  被  告  陳秉均


                  （現另案在法務部○○○○○○○○○○○執行中）

上列抗告人因違反毒品危害防制條例案件，不服臺灣臺北地方法
院中華民國110年2月22日裁定（110年度毒聲字第188號），提起
抗告，本院裁定如下：
    主  文
抗告駁回。                                              
    理  由
一、原裁定意旨略以：抗告人即被告甲○○於民國107年5月25日下
    午3時許，在臺北市○○區○○○路0段00號11樓1101室居所內，
    以將第二級毒品甲基安非他命置入玻璃球內燒烤加熱後吸食
    氣體之方式，施用第二級毒品甲基安非他命1次，為被告所
    坦認在案，且被告為警所採集之尿液檢體經送驗結果，呈甲
    基安非他命、安非他命陽性反應，有卷內台灣尖端先進生技
    醫藥股份有限公司濫用藥物檢驗報告（尿液檢體編號：1255
    26號）、臺北市政府警察局偵辦毒品案件尿液檢體委驗單（
    尿液檢體編號：125526號）在卷可參，堪認被告有於107年5
    月25日下午3時許施用第二級毒品甲基安非他命1次之事實。
    故檢察官聲請意旨經核屬實，復查被告於107年5月25日下午
    3時許前3年內未曾受有觀察勒戒處分，有本院被告前案紀錄
    表1份在卷可佐，是聲請人之聲請為有理由，應予准許。爰
    依毒品危害防制條例第20條第1項、觀察勒戒處分執行條例
    第3條第1項規定，裁定被告應送勒戒處所觀察、勒戒，其期
    間不得逾2月等語。
二、抗告意旨略以：被告前因施用毒品案件，經臺北地檢署檢察
    官以105年度毒偵字第4191號處分書為緩起訴確定，緩起訴
    期間自106年3月8日起至108年3月7日止，須至臺北市立聯合
    醫院松德院區接受戒癮治療，此乃與觀察勒戒為相同處分性
    質，等同於觀察勒戒之處分。檢察官聲請意旨所述，實乃不
    屬實之事證，應撤銷該案觀察勒戒之裁定云云。
三、按109年7月15日增訂施行之毒品危害防制條例第35條之1第1
    款及第2款前段規定，施行前犯第10條之罪之案件，於施行
    後，偵查中，由檢察官依修正後規定處理；審判中，由法院
    或少年法院(地方法院少年法庭)依修正後規定處理。是犯第
    10條之罪者，不論係修正前後，均應依新法規定處理。次按
    犯毒品危害防制條例第10條之罪者，檢察官應聲請法院裁定
    ，或少年法院（地方法院少年法庭）應先裁定，令被告或少
    年入勒戒處所觀察、勒戒，其期間不得逾2月，毒品危害防
    制條例第20條第1項定有明文。再按毒品危害防制條例對於
    進入司法程序之戒癮治療方式，係採取「觀察、勒戒或強制
    戒治」及「附命完成戒癮治療之緩起訴處分」（下稱「附命
    緩起訴」）雙軌制，其目的同在給予施用毒品者戒毒自新機
    會。是以，被告既同意參加「戒癮治療」，並由檢察官採行
    「附命緩起訴」方式，且完成「附命緩起訴」所採用之戒癮
    治療完畢，自毋庸復行採取「觀察、勒戒或強制戒治」方式
    ，重啟戒除毒癮以代替刑罰之處遇程序。是被告如完成「附
    命緩起訴」之戒癮治療，事實上已接受等同「觀察、勒戒或
    強制戒治」執行完畢釋放之處遇，如於「3年」內，再犯施
    用第一級或第二級毒品罪，顯現其再犯率甚高，原規劃之「
    附命緩起訴」完成戒癮治療制度功能無法發揮成效，已無再
    次接受「觀察、勒戒或強制戒治」處遇之必要，自應依該條
    例第23條第2項規定之相同法理，逕行追訴，而無再依該條
    例第20條第1項重行聲請觀察、勒戒或強制戒治之必要。又
    被告施用第一級或第二級毒品罪，經裁定觀察、勒戒或強制
    戒治程序者，係以「觀察、勒戒或強制戒治」執行完畢釋放
    後，起算上開「3年」內再犯之期間，則被告係經「附命緩
    起訴」，依同一法理，應以經「附命緩起訴」並完成戒癮治
    療後，而非以「附命緩起訴」確定之日，起算該「3年」內
    再犯之期間（最高法院109年度台非字第76號判決意旨參照
    ）。準此，倘被告未完成「附命緩起訴」之戒癮治療，應認
    事實上並未接受等同「觀察、勒戒或強制戒治」執行完畢釋
    放之處遇。
四、經查：
㈠、被告於前揭時、地，施用第二級毒品甲基安非他命之事實，
    業據被告於警詢及偵查中均坦承不諱，且將被告所採集之尿
    液送驗後，結果呈甲基安非他命、安非他命之陽性反應等情
    ，有台灣尖端先進生技醫藥股份有限公司濫用藥物檢驗報告
    （尿液檢體編號：125526號）、臺北市政府警察局偵辦毒品
    案件尿液檢體委驗單（尿液檢體編號：125526號）在卷可稽
    （見107年偵18094號卷第32頁，107年偵字第12746號卷第93
    頁），足認被告上開任意性之自白與事實相符，是被告上開
    施用第二級毒品甲基安非他命之犯行，堪以認定。又被告前
    因施用毒品案件，經臺灣臺北地方檢察署檢察官以105年度
    毒偵字第4191號處分書為附命戒癮治療之緩起訴處分確定，
    惟其於106年3月8日起至108年3月7日止緩起訴期間內未完成
    應履行必要命令，在療程中又施用毒品，後經檢察官撤銷該
    緩起訴處分，嗣後其即未再接受觀察、勒戒或強制戒治之處
    遇等情，有本院施用毒品案件紀錄表、本院被告前案紀錄表
    附卷可查（本院卷第15頁、第33頁），則被告雖曾受附命完
    成戒癮治療之緩起訴處分，惟以「履行未完成」結案，揆諸
    前揭說明，無從認其事實上已接受等同「觀察、勒戒或強制
    戒治」執行完畢釋放之處遇。復被告於犯本案施用第二級毒
    品罪前之3年，俱未接受觀察、勒戒或強制戒治之處遇，是
    原審詳查後依檢察官聲請裁定被告應送勒戒處所觀察、勒戒
    ，經核並無違法或不當。
㈡、抗告意旨雖以其前因施用毒品案件，經緩起訴確定，緩起訴
    期間須至醫院接受戒癮治療，此等同於觀察勒戒之處分，而
    請求撤銷本案觀察勒戒之裁定云云，惟如上所述，既然被告
    前揭緩起訴處分並未完成戒癮治療，不得認定其事實上已接
    受等同「觀察、勒戒或強制戒治」處遇，也無從據此起算再
    犯的期間，依據前揭說明，自應由檢察官本於立法者所賦予
    之職權，基於一次性之整體規劃而重啟處遇程序，視被告個
    案之情形，裁量是適用修正後之毒品危害防制條例第20條或
    現行毒品危害防制條例第24條之規定，亦即裁量是否適合「
    觀察、勒戒或強制戒治」或給予「附命完成戒癮治療緩起訴
    處分」之機會。基此，本件檢察官並未為附命完成戒癮治療
    之緩起訴處分，而係聲請法院裁定觀察、勒戒，核屬其職權
    之行使，亦無明顯裁量怠惰或濫用之情事，法院並無自由斟
    酌以其他方式替代之餘地，故抗告意旨請求撤銷本案觀察勒
    戒之裁定云云，尚難憑採。
五、綜上，原裁定以被告確有開施用第二級毒品甲基安非他命之
    犯行，而依檢察官聲請，裁定令被告入勒戒處所觀察、勒戒
    ，核其認事用法，並無違誤，被告仍執前詞提起本件抗告，
    為無理由，應予駁回。
據上論斷，應依刑事訴訟法第412條，裁定如主文。
中　　華　　民　　國　　110 　年　　3 　　月　　23　　日
     　　　　　　 刑事第十六庭  審判長法　官  葉騰瑞
                                      法　官  古瑞君
                                      法　官  廖紋妤
以上正本證明與原本無異。
不得再抗告。
                                      書記官  江珮菱
中　　華　　民　　國　　110 　年　　3 　　月　　24　　日